---
title: "Titanic classifier report"
author: "MinSoon Lim"
output: 
  html_document: 
    numbersection: yes
    theme: yeti
    toc: yes
    toc_depth: 3
---

```{r setup, include=FALSE}
knitr::opts_chunk$set(echo = TRUE)
```

***

<br>

# 1. Introduction

<br>

`Kaggle`의 대표적인 `Competition` 중 하나인 `Titanic`에 대한 분석과정을 담은 것 입니다.

여러 `Kaggler`분들께서 `R Program`을 이용해서 작성하신 `kernel` 들을 참고했으며, 처음 `Kaggle`에 입문하시는 분들이 참고하실만한 자료가 되기를 바라면서 작성했습니다.

해당 문서를 작성하면서 참고했던 `kernel`, 블로그 게시물, 책들은 `Chapter 7. Reference`에 있습니다.

<br>

*** 

<br>

# 2. 준비작업

<br>

## 2.1 Packages 

<br>

`ggplot2`, `dplyr`와 같은 `R`의 대표적인 `Package`들 외에도 제가 분석하는데 사용한 `Package`들을 불러오는(장착하는) 과정입니다.

각 목적별로 분류해놨으며, 개인적으로 자주 사용하는 함수들은 패키지옆에 추가로 주석을 달아놨습니다.

<br>

```{r message=FALSE, warning=FALSE}
# Data input, assesment : 데이터 불러들이기, 확인하는 과정 
library(readr)           # Data input with readr::read_csv()
library(descr)           # descr::CrossTable() - 범주별 빈도수, 비율 수치로 확인

# Visualization
library(VIM)             # Missing values assesment used by VIM::aggr()
library(ggplot2)         # Used in almost visualization 
library(RColorBrewer)    # plot의 color 설정 
library(scales)          # plot setting - x, y 축 설정

# Feature engineering, Data Pre-processing
# library(tidyverse)     # dplyr, ggplot2, purrr, etc... 
library(dplyr)           # Feature Engineering & Data Pre-processing 
library(purrr)           # Check missing values 
library(tidyr)           # tidyr::gather() 

# Model generation  
library(randomForest)    # For Random Forest Modeling

# Model validation : 원래는 하는게 맞지만 이번 과정에서는 생략
# library(caret)           # caret::confusionMatrix() 
# library(ROCR)            # Plotting ROC Curve
```

<br>

## multiplot() function generation 

<br>

한 화면에 여러개 `plot`들을 볼 때 유용한 함수가 `multiplot()` 입니다.

하지만 제 개인 노트북의 문제인지 함수가 작동하지 않아서 `CRAN`을 참고하여 여기서 `multiplot()` 함수를 생성해서 사용했습니다.

<br>

```{r}
# Multiple plot function
#
# ggplot objects can be passed in ..., or to plotlist (as a list of ggplot objects)
# - cols:   Number of columns in layout
# - layout: A matrix specifying the layout. If present, 'cols' is ignored.
#
# If the layout is something like matrix(c(1,2,3,3), nrow=2, byrow=TRUE),
# then plot 1 will go in the upper left, 2 will go in the upper right, and
# 3 will go all the way across the bottom.
#

multiplot <- function(..., plotlist = NULL, file, cols = 1, layout = NULL) {
  library(grid)
  
  # Make a list from the ... arguments and plotlist
  plots <- c(list(...), plotlist)
  
  numPlots = length(plots)
  
  # If layout is NULL, then use 'cols' to determine layout
  if (is.null(layout)) {
    # Make the panel
    # ncol: Number of columns of plots
    # nrow: Number of rows needed, calculated from # of cols
    layout <- matrix(seq(1, cols * ceiling(numPlots/cols)),
                     ncol = cols, nrow = ceiling(numPlots/cols))
  }
  
  if (numPlots==1) {
    print(plots[[1]])
    
  } else {
    # Set up the page
    grid.newpage()
    pushViewport(viewport(layout = grid.layout(nrow(layout), ncol(layout))))
    
    # Make each plot, in the correct location
    for (i in 1:numPlots) {
      # Get the i,j matrix positions of the regions that contain this subplot
      matchidx <- as.data.frame(which(layout == i, arr.ind = TRUE))
      
      print(plots[[i]], vp = viewport(layout.pos.row = matchidx$row,
                                      layout.pos.col = matchidx$col))
    }
  }
}
```

<br>

## 2.2 Raw data import : 원본데이터 불러오기

<br>

`titanic competition`에서는 `Model`을 생성하는데 사용하는 `train` data와 실제 예측(추정)에 사용하는 `test` data가 분리되어 있습니다.

여기서는 저 2개 data들을 불러와서 하나로 묶을 것 입니다.
따로 분리되어 있는 데이터들을 하나로 묶는 이유는 모델링에 사용되는 입력변수들을 Feature engineering, Pre-processing 할 때 동일하게 작업하기 위해서 입니다.

<br>

```{r warning=FALSE, message=FALSE}
train <- readr::read_csv('../input/train.csv')

test  <- readr::read_csv('../input/test.csv')

full <- dplyr::bind_rows(train, test)
```

<br>

Data들을 불러오는데 `read.csv()` 대신 `readr` 패키지의 `read_csv()`를 사용한 이유는 `read_csv()`가 조금 더 빠르게 메모리에 데이터를 올려주기 때문입니다.

여기서 주의점은 문자열(`Character`)과 요인 변수(`Factor`)를 구별하지 못하고 모두 `Chr`속성으로 저장한다는 것입니다.

추가로 두 데이터를 `full`로 합칠때도 `rbind()`를 사용하지 않은 이유는 `test` 에는 `Titanic competition`의 종속변수(타겟변수, Y)인 `Survived`가 존재하지 않기 때문입니다.

따라서 두 데이터의 차원(`dimension`)이 맞지않아 `rbind()`로는 병합되지 않습니다.

하지만 `dplyr::bind_rows()`를 사용하면 `test`의 `Survived`를 `NA`로 처리하면서 하나로 병합해줍니다.

<br>

## 2.3 변수 의미 설명

<br>

각 변수들의 의미와 제가 지정한 속성들은 아래 표와 같습니다.

<br>

| 변수명        | 해석(의미)                       | Type      | 
|:-------------:|:---------------------------------|:----------|
|**PassengerID**|승객을 구별하는 고유 ID number    |Int        |
|**Survived**   |승객의 생존 여부를 나타내며 생존은 1, 사망은 0 입니다.|Factor|
|**Pclass**     |선실의 등급으로서 1등급(1)부터 3등급(3)까지 3개 범주입니다.|Ord.Factor|
|**Name**       |승객의 이름                       |Factor|
|**Sex**        |승객의 성별                       |Factor|
|**Age**        |승객의 나이                       |Numeric|
|**SibSp**      |각 승객과 동반하는 형제 또는 배우자의 수를 설명하는 변수이며 0부터 8까지 존재합니다.                            |Integer|
|**Parch**      |각 승객과 동반하는 부모님 또는 자녀의 수를 설명하는 변수이며 0부터 9까지 존재합니다.                            |Integer|
|**Ticket**     |승객이 탑승한 티켓에 대한 문자열 변수|Factor|
|**Fare**       |승객이 지금까지 여행하면서 지불한 금액에 대한 변수|Numeric|
|**Cabin**      |각 승객의 선실을 구분하는 변수이며 범주와 결측치가 너무 많습니다.                                          |Factor|
|**Embarked**   |승선항, 출항지를 나타내며 C, Q, S 3개 범주이다.|Factor|

<br>

위 표에 써있는 내용보다 더 자세하고 명확하게 이해하고 싶으신 분들은 [여기](https://namu.wiki/w/RMS%20%ED%83%80%EC%9D%B4%ED%83%80%EB%8B%89)에 들어가보시기 바랍니다.

불법링크는 아니며, 나무위키에서 타이타닉호에 대한 내용을 정리해놓은 것입니다.

<br>

## 2.4 Change the variables type : 변수 속성 변환

<br>

본격적인 `EDA`와 `Feature engineering`에 앞서 몇 가지 변수 속성들을 변환하도록 하겠습니다.

그 이유는 위에서도 설명했지만 `read.csv()`가 아니라 `readr::read_csv()`로 data들을 input하면서 `full`에는 `factor` 속성의 변수들이 없기도 하고 `Pclass`의 1, 2, 3은 1등급, 2등급, 3등급을 나타내는 `factor`이기 때문입니다.

<br>

```{r}
full <- full %>%
  dplyr::mutate(Survived = factor(Survived),
                Pclass   = factor(Pclass, ordered = T),
                Name     = factor(Name),
                Sex      = factor(Sex),
                Ticket   = factor(Ticket),
                Cabin    = factor(Cabin),
                Embarked = factor(Embarked))
```

<br>

다음은 탐색적 데이터 분석입니다.

<br>

*** 

<br>

# 3. 탐색적 데이터 분석 (EDA : Exploratory data analysis)

<br>

`Data`가 어떻게 구성이 되어 있고 그 안에 결측치(`Missing value`) 혹은 이상치(`Outlier`)가 존재하는지 등등 원시 데이터(`Raw data`)에 대해 탐색하고 이해하는 과정입니다.

여기서는 다양한 `function`들과 시각화(`Visualization`)을 사용할 것입니다.

<br>

## 3.1 수치값을 활용한 data 확인

가장 먼저 `head()`, `summary()` 등 다양한 함수들의 결과값(`Output`)들을 통해 data를 확인하도록 하겠습니다.

<br>

### 3.1.1 head()

<br>

```{r}
head(full, 10)
```

<br>

`head()`의 결과를 보면 `Age`에 결측치(Missing value, **NA**)가 있음을 알 수 있습니다.

그렇다면 전체 `data`에서 결측치는 `Age`만 있을까요?

그에 대한 답은 3.2 Missing values 를 참고하시기 바랍니다.

<br>

### 3.1.2 str()

<br>

```{r}
str(full)
```

<br>

Train, test data를 합쳐서 전체 관측치(레코드, 행, Row)는 총 1309개(train : 891, test : 418)이고 변수(열, Feature, variable, column)는 12개 임을 알 수 있습니다.

그 외에도 각 변수들의 속성이 무엇인지와 `factor` 속성인 변수들에 범주가 몇 개인지까지 알 수 있습니다.

또한 `head()`에서는 `Age`에만 존재하는 줄 알았던 결측치(**NA**)가 `Cabin`을 비롯한 다른 변수들에도 있음을 알 수 있습니다.

<br>

### 3.1.3 summary()

<br>

```{r}
summary(full)
```

<br>

`summary()`는 data에 대한 많은 정보를 제공해줍니다.

수량형(Integer, Numeric) 변수들의 대푯값들, 범주형(Factor) 변수들의 범주가 몇 개인지 그리고 각 범주에 속하는 관측치의 갯수들까지 모두 수치값들로 보여줍니다.

여기서 확인하고 넘어갈 것들은 다음과 같습니다. 

1. `Survived` : 이번 `competition`의 타겟 변수이며 418개의 결측치는 Test data 때문입니다.

2. `Pclass` : 1등급, 2등급, 3등급으로 범주가 세 개인데 3등급 승객이 가장 많습니다.

3. `Name` : 이름이 비슷한 사람들이 있습니다. 따라서 혼자 탄 승객도 있지만 가족들과 같이 탑승한 승객도 있음을 알 수 있습니다.

4. `Sex` : 남성이 여성보다 2배 가까이 더 많습니다.

5. `Age` : 0.17부터 80세까지 있는데 17을 잘못 기입한 이상치 인건지 확인이 필요해보이며 263개의 결측치가 존재합니다.

6. `SibSp` : 0부터 8까지 있는데 3분위수가 1이므로 부부 혹은 형제와 함께 Titanic호에 탑승했음을 알 수 있습니다.

7. `Parch` : 0부터 9까지 있지만 3분위수가 0인 것을 통해서 부모, 자녀들과 함께 탄 승객들이 거의 없음을 알 수 있습니다. 

`SibSp`와 `Parch`는 모두 가족관계를 나타내는 변수들입니다. 이를 통해서 가족 중 누가 탔는지는 모르지만 동승한 인원이 총 몇 명인지 구하고, 그것을 바탕으로 가족의 규모를 나타내는 `FamilySized` 라는 범주형 파생변수를 만들 것 입니다. 

8. `Ticket` : `3.1.2 str()`의 결과와 같이보면 완전히 동일한 티켓을 가진 승객들도 있고, 티켓이 일정 부분만 겹치는 승객들도 있고 아예 다른 티켓을 가진 승객이 있음을 알 수 있습니다. 이것을 이용해서 `ticket.size`라는 파생변수를 만들 계획입니다.

9. `Fare` : 0부터 512까지 있고 1개의 결측치가 있습니다. 3분위수가 31.275이며 최댓값이 512인게 신경쓰입니다.

10. `Cabin` : 총 12개 Feature들 중에서 가장 많은(1014개) 결측치를 갖고 있습니다. 배의 구역을 나타내는 변수인데 활용할 방법이 없다면 버려야 될 것 같습니다.

11. `Embarked` : 총 3개 범주로 구성이 되어있고 S가 가장 많으며 2개의 결측치가 있습니다.

데이터에 대한 기본적인 탐색을 하실 때는 `summary()`와 `str()` 그 외에 다양한 함수들의 `output`들도 같이 비교해가면서 보시길 바랍니다. 

<br>

## 3.2 Missing values 

<br>

위에서 언급했던 결측치가 존재하는 변수는 무엇이고 또 얼마나 존재하는지 확인해보는 과정입니다.

`dplyr`, `ggplot2`, `VIM` 패키지들을 이용해서 수치적으로 확인하면서 동시에 시각적으로도 확인해보려고 합니다.

제가 실행한 모든 코드들을 사용하실 필요는 없으며, 독자분께서 읽으시면서 필요하시거나 좋다고 생각하는 부분들만 사용하셔도 됩니다.

<br>

### 3.2.1 VIM packages

<br>

```{r}
VIM::aggr(full, prop = FALSE, combined = TRUE, numbers = TRUE,
          sortVars = TRUE, sortCombs = TRUE)
```

<br>

### 3.2.2 tidyverse packages 

<br>

`VIM` 패키지를 이용해서 한 번에 결측치를 확인하는 것 외에 `tidyverse`에 존재하는 다양한 패키지들을 이용하여 결측치를 확인하는 방법들입니다. 

먼저 `dplyr`로 각 변수별 결측치 비율을 구하는 것 입니다.

<br>

```{r}
full %>%
  dplyr::summarize_all(funs(sum(is.na(.))/n()))
```

<br>

이렇게 변수들에 존재하는 결측치의 비율을 확인하는 방법도 있지만, 시각자료들을 이용해서도 확인할 수 있습니다.

아래의 2개 `Bar plot`들을 봐주시기 바랍니다.

<br>

```{r}
# 각 feature의 결측치 비율 계산 -> Data Frame 속성 but 1행 12열 구조로 되어있음.
missing_values <- full %>%
  dplyr::summarize_all(funs(sum(is.na(.))/n()))

# 위에서 구한 missing_values를 12X2 data frame 으로 생성 
missing_values <- tidyr::gather(missing_values,
                                key = "feature", value = "missing_pct")

# missing_values를 이용한 시각화 
missing_values %>% 
  # Aesthetic setting : missing_pct 내림차순으로 정렬  
  ggplot(aes(x = reorder(feature, missing_pct), y = missing_pct)) +
  # Bar plot 
  geom_bar(stat = "identity", fill = "red") +
  # Title generation 
  ggtitle("Rate of missing values in each features") +
  # Title detail setting 
  theme(plot.title = element_text(face = "bold",    # 글씨체 
                                  hjust = 0.5,      # Horizon(가로비율) = 0.5
                                  size = 15, color = "darkblue")) +
  # x, y axis label setting 
  labs(x = "Feature names", y = "Rate") + 
  # Plot의 x, y축 변환 
  coord_flip()
```

<br>

위 막대 그래프를 보시면 모든 `feature`들에 대해 결측치 비율을 확인 할 수 있습니다. 

하지만 실질적으로 우리가 궁금한 것은 결측치가 존재하는 변수는 무엇인지와 그 안에 얼마나 되는 결측치가 존재하느냐입니다. 

때문에 `purrr` 패키지를 이용해서 결측치 비율을 계산한 후, 하나라도 존재하는 변수만 추출한 뒤에 시각화 해보았습니다.

<br>

```{r}
# 변수별 결측치 비율 계산
miss_pct <- purrr::map_dbl(full, function(x){round((sum(is.na(x))/length(x)) * 100, 1) })

# 결측치 비율이 0%보다 큰 변수들만 선택
miss_pct <- miss_pct[miss_pct > 0]

# Data Frame 생성 
data.frame(miss = miss_pct, var = names(miss_pct), row.names = NULL) %>%
  # Aesthetic setting : miss 내림차순으로 정렬 
  ggplot(aes(x = reorder(var, miss), y = miss)) + 
  # Bar plot 
  geom_bar(stat = 'identity', fill = 'red') +
  # Plot title setting 
  ggtitle("Rate of missing values") + 
  # Title detail setting 
  theme(plot.title = element_text(face = "bold",    # 글씨체 
                                  hjust = 0.5,      # Horizon(가로비율) = 0.5
                                  size = 15, color = "darkblue")) +
  # x, y axis label setting 
  labs(x = 'Feature names', y = 'Rate of missing values') +
  # Plot의 x, y축 변환 
  coord_flip()
```

<br>

이를 통해 총 12개 변수들 중에서 4개 변수에만 결측치가 존재하며(`Survived`는 `test` data 때문이므로 제외) `Cabin`, `Age`, `Embarked`, `Fare` 순으로 결측치가 많음을 알 수 있습니다.

<br>

*** 

<br>

이제는 시각화를 통해서 `feature`를 분석, 탐색하는 과정입니다.

## 3.3 Age

<br>

```{r message=FALSE, warning=FALSE}
age.p1 <- full %>% 
  ggplot(aes(Age)) + 
  # 히스토그램 그리기, 설정
  geom_histogram(breaks = seq(0, 80, by = 1), # 간격 설정 
                 col    = "red",              # 막대 경계선 색깔 
                 fill   = "green",            # 막대 내부 색깔 
                 alpha  = .5) +               # 막대 투명도 = 50% 
  # Plot title
  ggtitle("All Titanic passengers age hitogram") +
  theme(plot.title = element_text(face = "bold",    # 글씨체 
                                  hjust = 0.5,      # Horizon(가로비율) = 0.5
                                  size = 15, color = "darkblue"))

age.p2 <- full %>% 
  # test data set의 Survived == NA 인 값들 제외 
  filter(!is.na(Survived)) %>% 
  ggplot(aes(Age, fill = Survived)) + 
  geom_density(alpha = .5) +
  ggtitle("Titanic passengers age density plot") + 
  theme(plot.title = element_text(face = "bold", hjust = 0.5,
                                  size = 15, color = "darkblue"))

# multiplot layout 형식 지정
multi.layout = matrix(c(1, 1, 2, 2), 2, 2, byrow = T)

# 위에서 생성한 2개의 그래프 한 화면에 출력 
multiplot(age.p1, age.p2, layout = multi.layout)
```

<br>

## 3.4 Pclass

<br>

각 `Pclass`에 해당하는 탑승객의 빈도수를 시각화 해보겠습니다.

`dplyr`패키지를 활용해서 `Pclass`별로 집단화(그룹핑) 시킨 후 범주별 빈도수를 나타내는 `Data Frame`을 생성한 뒤에 `ggplot`으로 시각화 했습니다.

<br>

```{r message=FALSE, warning=FALSE}
full %>% 
  # dplyr::group_by(), summarize() 를 이용해서 Pclass 빈도수 구하기
  group_by(Pclass) %>% 
  summarize(N = n()) %>% 
  # Aesthetic setting 
  ggplot(aes(Pclass, N)) +
  geom_col() +
  # Pclass 빈도수 plot에 출력 
  geom_text(aes(label = N),        # Plot의 y에 해당하는 N(빈도수)를 매핑
            size = 5,              # 글씨 크기 
            vjust = 1.2,           # vertical(가로) 위치 설정 
            color = "#FFFFFF") +   # 글씨 색깔 : 흰색
  # Plot title 
  ggtitle("Number of each Pclass's passengers") + 
  # Title setting 
  theme(plot.title = element_text(face = "bold", hjust = 0.5, size = 15)) +
  # x, y axis name change  
  labs(x = "Pclass", y = "Count")
```

<br>

3등급 객실에 탑승한 승객이 가장 많음을 알 수 있습니다.

객실의 등급와 생존율이 연관있는지는 `Chapter5`에서 다루도록 하겠습니다. 

<br>

## 3.5 Fare

<br>

탑승객이 지불한 금액을 나타내는 `Fare` 변수에 대한 시각화 입니다.

히스토그램과 상자그림 두 개를 이용했습니다.

```{r message=FALSE, warning=FALSE}
# Histogram 
Fare.p1 <- full %>%
  ggplot(aes(Fare)) + 
  geom_histogram(col    = "yellow",
                 fill   = "blue", 
                 alpha  = .5) +
  ggtitle("Histogram of passengers Fare") +
  theme(plot.title = element_text(face = "bold", hjust = 0.5, size = 15))

# Boxplot 
Fare.p2 <- full %>%
  filter(!is.na(Survived)) %>% 
  ggplot(aes(Survived, Fare)) + 
  # 관측치를 회색점으로 찍되, 중복되는 부분은 퍼지게 그려줍니다.
  geom_jitter(col = "gray") + 
  # 상자그림 : 투명도 50% 
  geom_boxplot(alpha = .5) + 
  ggtitle("Boxplot of passengers Fare") +
  theme(plot.title = element_text(face = "bold", hjust = 0.5, size = 15))

# multiplot layout 형식 지정
multi.layout = matrix(c(1, 1, 2, 2), 2, 2)

# 위에서 생성한 2개의 그래프 한 화면에 출력 
multiplot(Fare.p1, Fare.p2, layout = multi.layout)
```

<br>

생존자들이 사망한 승객들보다 `Fare`가 더 높지만 그렇게 큰 차이는 없음을 알 수 있습니다.

<br>

## 3.6 Sex 

남, 여 간에 생존율의 차이가 있을까요? 아래의 `plot`들을 보시기 바랍니다.

<br>

```{r}
sex.p1 <- full %>% 
  dplyr::group_by(Sex) %>% 
  summarize(N = n()) %>% 
  ggplot(aes(Sex, N)) +
  geom_col() +
  geom_text(aes(label = N), size = 5, vjust = 1.2, color = "#FFFFFF") + 
  ggtitle("Bar plot of Sex") +
  labs(x = "Sex", y = "Count")
  
sex.p2 <- full[1:891, ] %>% 
  ggplot(aes(Sex, fill = Survived)) +
  geom_bar(position = "fill") + 
  scale_fill_brewer(palette = "Set1") +
  scale_y_continuous(labels = percent) +
  ggtitle("Survival Rate by Sex") + 
  labs(x = "Sex", y = "Rate")

multi.layout = matrix(rep(c(1, 2), times = 2), 2, 2, byrow = T)

multiplot(sex.p1, sex.p2, layout = multi.layout)

mosaicplot(Survived ~ Sex,
           data = full[1:891, ], col = TRUE,
           main = "Survival rate by passengers gender")
```

<br>

그래프를 해석해보면, 남성이 여성보다 훨씬 많은 반면에 생존율은 여성 탑승객이 높음을 알 수 있습니다.

<br>

# 4. Feature engineering & Data Pre-processing 

<br>

`Chapter 3 EDA`의 내용들을 바탕으로 결측치(Missing value, `NA`)를 채우고 동시에 파생변수를 생성하는 과정입니다.

<br>

## 4.1 Age -> Age.Group

<br>

```{r}
full <- full %>%
  # 결측치(NA)를 먼저 채우는데 결측치를 제외한 값들의 평균으로 채움.
  mutate(Age = ifelse(is.na(Age), mean(full$Age, na.rm = TRUE), Age),
         # Age 값에 따라 범주형 파생 변수 Age.Group 를 생성
         Age.Group = case_when(Age < 13             ~ "Age.0012",
                               Age >= 13 & Age < 18 ~ "Age.1317",
                               Age >= 18 & Age < 60 ~ "Age.1859",
                               Age >= 60            ~ "Age.60inf"),
         # Chr 속성을 Factor로 변환 
         Age.Group = factor(Age.Group))
```

<br>

## 4.3 SibSp & Parch -> FamilySized

<br>

```{r}
full <- full %>% 
  # SibSp, Parch와 1(본인)을 더해서 FamilySize라는 파생변수를 먼저 생성  
  mutate(FamilySize = .$SibSp + .$Parch + 1,
         # FamilySize 의 값에 따라서 범주형 파생 변수 FamilySized 를 생성 
         FamilySized = dplyr::case_when(FamilySize == 1 ~ "Single",
                                        FamilySize >= 2 & FamilySize < 5 ~ "Small",
                                        FamilySize >= 5 ~ "Big"),
         # Chr 속성인 FamilySized를 factor로 변환하고
         # 집단 규모 크기에 따라 levels를 새로 지정
         FamilySized = factor(FamilySized, levels = c("Single", "Small", "Big")))
```

<br>

`SibSp`, `Parch`를 이용해서 `FamilySized`를 만들었습니다.

이렇게 두 개의 변수를 하나로 줄이면 모델이 더욱 단순해지는 장점이 있습니다.

비슷한 사용 방법으로는 키와 체중을 합쳐서 BMI 지수로 만드는 것 입니다.

<br>

## 4.4 Name & Sex -> title

<br>

`Chapter 3.6 Sex`의 결과를 봤을 때 여성의 생존율이 남성보다 높은 것을 확인했었습니다. 

따라서 `Name`에서 "성별과 관련된 이름만을 추출해서 범주화 시키면 쓸모있지 않을까?" 라는 생각이듭니다.

먼저 `full` data에서 `Name` 이라는 열벡터만 추출 한 뒤에 `title`로 저장합니다.

<br>

```{r}
# 우선 Name 열벡터만 추출해서 title 벡터에 저장 
title <- full$Name

# 정규표현식과 gsub()을 이용해서 성별과 관련성이 높은 이름만 추출해서 title 벡터로 저장 
title <- gsub("^.*, (.*?)\\..*$", "\\1", title)

# 위에서 저장한 title 벡터를 다시 full 에 저장하되, title 파생변수로 저장 
full$title <- title
```

<br>

그 다음 고유한(`Unique`한) `title`들에는 어떤 것들이 있는지 확인해봅니다.

<br>

```{r}
unique(full$title)
```

<br>

총 18개의 범주가 있음을 알 수 있습니다.

이 `title`이라는 파생변수를 그대로 사용할 경우 모델의(특히 Tree based model) 복잡도가 상당히 높아지기 때문에 범주를 줄여줘야합니다.

그 전에 `descr`패키지를 이용해서 각 범주별 빈도수와 비율을 확인해보겠습니다.

<br>

```{r}
# 범주별 빈도수, 비율 확인 
descr::CrossTable(full$title)
```

<br>

18개나 되는 범주들의 빈도수와 비율이 너무 제각각입니다.

따라서 이것들을 총 5개 범주로 줄이도록 하겠습니다.

<br>

```{r}
# 5개 범주로 단순화 시키는 작업 
full <- full %>%
  # "%in%" 대신 "=="을 사용하게되면 Recyling Rule 때문에 원하는대로 되지 않습니다.
  mutate(title = ifelse(title %in% c("Mlle", "Ms", "Lady", "Dona"), "Miss", title),
         title = ifelse(title == "Mme", "Mrs", title),
         title = ifelse(title %in% c("Capt", "Col", "Major", "Dr", "Rev", "Don",
                                     "Sir", "the Countess", "Jonkheer"), "Officer", title),
         title = factor(title))

# 파생변수 생성 후 각 범주별 빈도수, 비율 확인 
descr::CrossTable(full$title)
```

<br>

## 4.5 Ticket -> ticket.size

<br>

`Chapter 3.1.3 Summary()`에서도 봤지만 승객은 (`train`, `test` 합쳐서 모두) 1309명입니다. 그런데 모든 승객의 티켓이 다 다르지 않습니다.

아래 `summary()`와 `unique()`의 결과를 보시기 바랍니다. 

<br>

```{r}
# 고유한(unique한) 범주의 갯수만 파악하려고 length()를 사용했습니다.
length(unique(full$Ticket))

# 모두 출력하면 너무 지저분해서 10개만 출력했습니다.
head(summary(full$Ticket), 10)
```

<br>

결측치가 없는 `feature`인데 왜 고유한 티켓이 929개 일까요?

심지어 티켓이 `CA. 2343`으로 완전히 같은 인원이 11명이나 됩니다.

어떤 승객들인지 확인해보겠습니다.

<br>

```{r}
full %>% 
  # 티켓이 일치하는 11명의 승객들만 필터링 
  filter(Ticket == "CA. 2343") %>% 
  # 모든 변수에 대해 확인할 필요는 없으므로 아래 변수들만 보려고 합니다.
  select(Pclass, Name, Age, FamilySized)
```

<br>

위 11명의 승객들은 모두 같은 가족, 형제들인 것을 알 수 있습니다.

이렇게 티켓이 완전히 동일한 승객들이 있는 반면에 일부분만 일치하는 승객들도 존재합니다.

이런 티켓의 고유한 넘버(글자수) 갯수를 나타내는 `ticket.unique` 파생변수를 만들고

`ticket.unique`를 바탕으로 3개 범주를 갖는 `ticket.size` 파생변수를 만들어 봅시다.

<br>

```{r}
# 우선 ticket.unique가 모두 0이라고 저장함
ticket.unique <- rep(0, nrow(full))

# Ticket Feature에서 고유한 것들만 추출해서 tickets 벡터에 저장 
tickets <- unique(full$Ticket)

# 반복문을 중첩 활용해서 티켓이 같은 승객들만 추출 후, 각 티켓들의 길이(문자 갯수)를 추출해서 저장한다.
for (i in 1:length(tickets)) {
  current.ticket <- tickets[i]
  party.indexes <- which(full$Ticket == current.ticket)
    # For loop 중첩 
    for (k in 1:length(party.indexes)) {
    ticket.unique[party.indexes[k]] <- length(party.indexes)
    }
  }

# 위에서 계산한 ticket.unique 을 파생변수로 저장 
full$ticket.unique <- ticket.unique

# ticket.unique에 따라 세가지 범주로 나눠서 ticket.size 변수 생성 
full <- full %>% 
  mutate(ticket.size = case_when(ticket.unique == 1 ~ 'Single',
                                 ticket.unique < 5 & ticket.unique >= 2 ~ "Small",
                                 ticket.unique >= 5 ~ "Big"),
         ticket.size = factor(ticket.size,
                              levels = c("Single", "Small", "Big")))
```

<br>

## 4.6 Embarked

<br>

결측치(Missing value, `NA`)가 2개 있던 `feature` 입니다.
`Embarked`의 경우 3개 범주 중에서 가장 최빈값인 `S`로 치환하도록 합니다. 

<br>

```{r}
full$Embarked <- replace(full$Embarked,               # 치환할 Data$feature 지정
                         which(is.na(full$Embarked)), # 결측치들만 찾기
                         'S')                         # 치환할 값 지정 
```

<br>

## 4.7 Fare

<br>

`Fare`의 경우 결측치가 유일하게 1개 있었습니다.

위에서 본 히스토그램(`Chapter 3.5 Fare`)을 바탕으로 결측치를 0으로 치환해줍니다.

<br>

```{r}
full$Fare <- replace(full$Fare, which(is.na(full$Fare)), 0)
```

<br>

여기까지 하시면 데이터 전처리가 모두 끝난 것입니다.

다음은 지금까지 만든 파생변수들을 탐색하면서 모델 생성에 사용할 변수들을 선택하는 과정입니다.

즉, `Feature selection` 이라고 보시면 됩니다.

<br>

*** 

<br>

# 5. Relationship to target feature `Survived` & Feature selection 

<br>

본격적인 시각화에 앞서, 여기서는 각 변수들이 생존율과 얼마나 연관성이 높은지를 보는것이 목적이기 때문에 `full` data 전체를 사용하지 않고, 생존과 사망여부를 알 수 있는 `train` data set만 사용하였습니다.

그리고 위에서 사용한 `plot`들이 그대로 중복된 경우도 있으니 참고하시기 바랍니다.

<br>

## 5.0 Data set split 

먼저 아래 코드를 이용해서 전처리가 끝난 `full` data를 `train`, `test`로 분할합니다.

```{r}
# feature selection 전이므로 우선은 모든 변수들을 선택합니다.
train <- full[1:891, ]

test <- full[892:1309, ]
```

<br>

## 5.1 Pclass

<br>

```{r}
train %>% 
  ggplot(aes(Pclass, fill = Survived)) + 
  geom_bar(position = "fill") +
  # plot 테마 설정 : 조금 더 선명한 색깔로 변환해준다.
  scale_fill_brewer(palette = "Set1") +
  # Y axis setting 
  scale_y_continuous(labels = percent) +
  # x, y 축 이름과 plot의 main title, sub title 설정 
  labs(x = "Pclass", y = "Rate",
       title = "Bar plot", subtitle = "How many people survived in each Pclass?")
```

<br>

## 5.2 Sex

<br>

**`Chapter 3.6 Sex`와 동일합니다.**

<br>

```{r}
mosaicplot(Survived ~ Sex,
           data = train, col = TRUE,
           main = "Survival rate by passengers gender")
```

<br>

## 5.3 Embarked

<br>

```{r}
train %>% 
  ggplot(aes(Embarked, fill = Survived)) +
  geom_bar(position = "fill") + 
  scale_fill_brewer(palette = "Set1") +
  scale_y_continuous(labels = percent) +
  labs(x = "Embarked", y = "Rate",
       title = "Bar plot", subtitle = "How many people survived in each Embarked?")
```

<br>

## 5.4 FamilySized

<br>

```{r}
train %>% 
  ggplot(aes(FamilySized, fill = Survived)) + 
  geom_bar(position = "fill") + 
  scale_fill_brewer(palette = "Set1") + 
  scale_y_continuous(labels = percent) +
  labs(x = "FamilySized", y = "Rate",
       title = "Bar plot", subtitle = "Survival rate by FamilySized")
```

<br>

동승한 인원수에 따라 생존율에 차이가 있고 `FamilySized`와 `Survived`는 비선형 관계임을 알 수 있습니다.

## 5.5 Age.Group

<br>

```{r}
train %>% 
  ggplot(aes(Age.Group, fill = Survived)) + 
  geom_bar(position = "fill") + 
  scale_fill_brewer(palette = "Set1") + 
  scale_y_continuous(labels = percent) +
  labs(x = "Age group", y = "Rate",
       title = "Bar plot", subtitle = "Survival rate by Age group")
```

<br>

## 5.6 title

<br>

```{r}
train %>% 
  ggplot(aes(title, fill = Survived)) + 
  geom_bar(position = "fill") + 
  scale_fill_brewer(palette = "Set1") + 
  scale_y_continuous(labels = percent) +
  labs(x = "title", y = "Rate",
       title = "Bar plot", subtitle = "Survival rate by passengers title")
```

<br>

## 5.7 ticket.size

<br>

```{r}
train %>% 
  ggplot(aes(ticket.size, fill = Survived)) + 
  geom_bar(position = "fill") + 
  scale_fill_brewer(palette = "Set1") + 
  scale_y_continuous(labels = percent) +
  labs(x = "ticket.size", y = "Rate",
       title = "Bar plot", subtitle = "Survival rate by ticket.size")
```

<br>

## 5.8 Description of actual used features

<br>

지금까지 생성한 파생변수들이 모두 유용함을 알았으니 실제로 사용할 변수들만 선택해서 저장하도록 합니다. 

아래 표는 실제 선택한 변수들에 대한 간단한 설명들입니다.

| 변수명        | Type   | 설명                     | 
|:-------------:|:-------|:----------------------------------------------------------|
|**Survived**   | factor | Target feature, 생존 == 1, 사망 == 0 |
|**Sex**        | factor | 성별, `male` or `female` |
|**Pclass**     | factor | 선실 등급, 1등급(1), 2등급(2), 3등급(3) |
|**Embarked**   | factor | 승선항, 사우샘프턴(S), 셸부르(C), 퀸즈타운(Q) |
|**FamilySized**| factor | 가족의 규모, `SibSp`와 `Parch`를 이용해서 만든 파생변수, 범주는 3개     |
|**Age.Group**  | factor | 연령대, `Age`를 이용해서 만든 파생변수, 범주는 4개 |
|**title**      | factor | 이름의 일부분, `Name`을 이용해서 만든 파생변수, 범주는 5개 |
|**ticket.size**| factor | 티켓의 고유한 부분의 길이, `ticket`을 이용해서 만든 파생변수, 범주는 3개 |

<br>

```{r}
# Id number 제외하고 실제로 사용할 7개 입력변수와 1개의 타겟변수를 선택, 저장 
train <- train %>% 
  select("Pclass", "Sex", "Embarked", "FamilySized",
         "Age.Group", "title", "ticket.size", "Survived")

# Submit을 위해서 Id 열벡터 추출해서 ID에 저장 
ID <- test$PassengerId

# Id와 Survived를 제외한 나머지 6개 변수들을 선택, 저장 
test <- test %>% 
  select("Pclass", "Sex", "Embarked", "FamilySized",
         "Age.Group", "title", "ticket.size")
```

<br>

*** 

<br>

# 6. Machine learning model generation

<br> 

본격적으로 `train` data set을 이용해서 기계학습 모델을 생성할 차례입니다.

원래는 `train`, `validation`, `test` data set들을 먼저 만들고 다양한 모델들을 생성 한 후에 교차검증(`CV`, Cross Validation)를 거쳐서 최종 모델을 선택하는게 맞지만 여기서는 그런 과정들을 생략하고 `RandomForest` 만을 생성한 뒤에 `test` data를 예측(추정) 해보고 `competition`에 `Submit`할 data를 만드는 것 까지 해보겠습니다.

<br>

## 6.1 Random Forest model generation 

<br>

```{r}
# 재현성을 위해서 seed number를 설정해줍니다.
set.seed(1901)

titanic.rf <- randomForest(Survived ~ ., data = train, importance = T, ntree = 2000)
```

<br>

## 6.2 Feature importance check

<br>

```{r}
importance(titanic.rf)

varImpPlot(titanic.rf)
```

## 6.3 Predict test data and create submit data

<br>

```{r eval=FALSE}
# Prediction 
pred.rf <- predict(object = titanic.rf, newdata = test, type = "class")

# Data frame generation 
submit <- data.frame(PassengerID = ID, Survived = pred.rf)

# Write the submit data frame to file : setwd()로 지정해놓은 폴더에 csv로 생성됩니다.
write.csv(submit, file = './titanic_submit.csv', row.names = F)
```

<br>

여기까지가 `R`을 이용한 `Titanic` 데이터 분석입니다.

긴 글 읽어주셔서 감사하고 많은 피드백과 조언들 부탁드립니다.

<br>

*** 

<br>


# 7. Reference : 참고문헌 

1. ['Megan Risdal' titanic kernel](https://www.kaggle.com/mrisdal)

2. ['Heads or Tails' titanic kernel](https://www.kaggle.com/headsortails)

3. [Hitesh palamada - Head Start for Data Scientist](https://www.kaggle.com/hiteshp/head-start-for-data-scientist)

4. [나무위키 - RMS 타이타닉](https://namu.wiki/w/RMS%20%ED%83%80%EC%9D%B4%ED%83%80%EB%8B%89)

5. R을 활용한 데이터 과학(인사이트), Garrett Grolemund, Hadley Wickham 지음, 김설기, 최혜민 옮김, 978-89-6626-235-9 : tidyverse를 이해하기 가장 좋은 책 

6. [tidyr::gather() - Software Carpentry](https://statkclee.github.io/r-novice-gapminder/14-tidyr-kr.html)

7. 머신러닝 탐구생활(비제이퍼블릭), 정권우 지음, 979-11-86697-69-6 : Data 분석 노트(표) 작성하는데 많은 도움을 받았습니다.

<br>
